【裁判字號】    89,自,660
【裁判日期】    920730
【裁判案由】    背信等
【裁判全文】
臺灣臺北地方法院刑事判決                          八十九年度自字第六六○號
    自  訴  人  乙○○
    代  理  人  戊○○  男  七.
    被      告  丁○○  男  七.
    選任辯護人  柯君重律師
                周俊智律師
    被      告  己○○  男  五.
    指定辯護人  本院公設辯護人丙○○
右列被告等因背信等案件，經自訴人提起自訴，本院判決如左：
    主      文
丁○○、己○○均無罪。
    理      由
一、本件自訴意旨詳如後附之刑事自訴狀、刑事答辯狀、補充理由狀暨自訴理由狀所
    載（均影本）。
二、按犯罪事實應依證據認定之，無證據不得推定其犯罪事實。又不能證明被告犯罪
    者，應諭知無罪之判決，刑事訴訟法第一百五十四條、第三百零一條第一項分別
    定有明文。次按事實之認定，應憑證據，如未能發現相當證據，或證據不足以證
    明，自不能以推測或擬制之方法，為裁判基礎（最高法院四十年台上字第八六號
    判例參照）。又認定犯罪事實，所憑之證據，雖不以直接證據為限，間接證據亦
    包括在內，然無論直接或間接證據，其為訴訟上之證明，須於通常一般之人均不
    致於有所懷疑，而得確信其為真實之程度者，始得據之為有罪之認定，倘其證明
    尚未達到此一程度，而有合理性懷疑之存在時，即無從為有罪之認定，此亦有最
    高法院七十六年台上字第四九八六號判例可資參照。再告訴人之告訴（自訴人亦
    同），本以使被告受刑事訴追為目的，故其陳述是否與事實相符，自應調查其他
    證據，以資審認，苟其所為攻擊之詞，尚有瑕疵，則在此瑕疵未予究明以前，即
    不能遽採為斷罪之基礎（最高法院六十九年台上字第一五三一號判決參照）。
三、本件自訴人莊秀香認被告丁○○有惡意毀約、背信、侵害權益、妨害名譽信用、
    盜刻印章印文偽造文書、變造有價證券、行使偽造變造證據、竊盜、誣告、妨害
    自由、侵占等犯行，被告己○○涉有背信、強盜、竊佔、侵害權益、誣告、妨害
    自由、盜刻印章印文偽造文書、竊盜、行使偽造變造證據、變造有價證券、妨害
    名譽信用、侵占等犯行，無非以渠代理人戊○○之指訴並提出慶豐商業銀行（下
    稱慶豐銀行）放款繳款存根（利息收據）、台北國際商業銀行匯款回條聯、遠東
    國際商業銀行匯款申請書（代收入傳票）、還款明細查詢單、台灣士林地方法院
    內湖簡易庭通知、貸款契約、本票、慶豐銀行南陽汽車貸款專用申請書、車輛動
    產抵押契約書、台灣士林地方法院函、台灣士林地方法院民事執行處囑託查封登
    記函、動產擔保交易動產抵押附條件買賣設定登記申請書等件為主要依據。
四、經查：被告丁○○確為慶豐銀行負責人，被告己○○於民國八十八、八十九年間
    亦確擔任朝欽實業股份有限公司（下稱朝欽公司）負責人，此業經本院調閱經濟
    部慶豐銀行、朝欽公司卷宗全卷審認無訛，堪信為真。然此應審究者，係被告丁
    ○○及己○○二人是否確為本件犯罪之行為人？查本院質之自訴人代理人何以要
    告被告丁○○及己○○，代理人稱因被告丁○○及己○○分別為慶豐銀行及朝欽
    公司之法定代理人，要為公司之決定及事情負責，並稱自訴人從未與被告丁○○
    及己○○接觸，是銀行之職員與自訴人接觸、簽約及將車輛取走，本案之行為係
    公司職員所為，且真正偽造文書及變造有價證券之人係何人伊不知悉等語（見本
    院八十九年八月三日、九十二年六月十一日訊問筆錄），徵諸證人即慶豐銀行職
    員林志陽、鄧振江所證本案依分層負責辦法，並未呈至慶豐銀行總行董事長即被
    告丁○○之層級，而係由分行經理決定（見本院八十九年八月三日訊問筆錄、九
    十二年七月十六日審判筆錄）等情，證人即朝欽公司職員甲○○亦證稱被告己○
    ○在公司係負責決策及經營方向，本案並未達至呈報被告己○○之層級，本案催
    收之部分係由另一位同事負責（見本院八十九年八月三日訊問筆錄）等語，於本
    院九十二年七月十六日審理時復證稱「自訴人向慶豐銀行方面辦理貸款，自訴人
    有逾期繳款的情形，慶豐銀行就將債權轉讓給朝欽公司，這在貸款契約的第十七
    條的個別商議條款有約定。朝欽公司於受讓債權後就進行債權的催討工作，並做
    車輛的取回，以及本票裁定、不動產的強制執行，車輛取回已經執行完畢取回車
    輛並且拍定，不動產的執行因為拍賣無實益，所以發債權憑證，啟封。」、「依
    據慶豐銀行車款逾放的報表，自訴人最後一次繳款是八十八年十月三日那一期，
    自八十八年十一月起沒有繳款。慶豐銀行把債權轉給我們之前，我們就已經有報
    表。本案在一開始的時候，就由朝欽公司進行徵信，逾期的時候，也是由我們朝
    欽做催收，於案件逾期到一個時期以後，慶豐銀行就將本件債權轉讓給朝欽公司
    。」、「車子是我們先牽回來，然後向法院聲請點交，然後才進行拍賣。我們將
    車子牽回來是依據動產抵押契約的第五款的約定，我們將車子取回來的時候，自
    訴人都不知道我們是於何處將車子取回來。車子牽回來以後就由法院的點交函通
    知自訴人，車子當時拍賣出去的價錢是三十萬六千元。」、「（辯護人周律師問
    證人：本件從頭至尾，你在處理的時候，是否有見過丁○○或是丁○○有給你任
    何指示？）都沒有。」、「（公設辯護人問證人：朝欽公司承辦本件的時候，承
    辦的階層到達於何層級？）就只有到我法務的階層，最高只到台北地方分級中心
    的經理，不會到總公司總經理的層級。」、「（問：本件要如何處理，是否係己
    ○○所授意？）不是，他只是公司的法代，並不實際處理公司的這種事情，公司
    平常有專業的總經理在執行。」等情（見九十二年七月十六日審判筆錄），再就
    慶豐銀行分層負責辦法觀之，就本案所涉之汽車貸款案件之受理、對保及追蹤管
    理等相關事務，至多呈至經理之層級即可核定，佐之自訴人於本院審理中所提出
    之前揭書證，復均無足證明被告丁○○、己○○與真正之行為人有何犯意聯絡及
    行為分擔，是自訴人代理人空言指稱本案之真正行為人均係遵照被告丁○○及己
    ○○之指示為本案犯行云云，顯不足採認。綜上，堪認被告丁○○、己○○確非
    本件之犯罪行為人甚明，是無論本案真正行為人有無涉犯自訴人所指之前揭犯行
    ，概與被告丁○○、己○○無涉，被告丁○○、己○○均無涉犯任何犯行甚明。
五、綜上，被告丁○○、己○○既均非本案之行為人，本諸處罰「行為人」之原則，
    被告丁○○、己○○顯無從成立任何犯行。此外，本院復查無其他積極證據足資
    證明被告丁○○、己○○有何自訴人所指訴之前揭犯行，本院自難僅憑自訴人代
    理人之指訴及慶豐銀行放款繳款存根（利息收據）、台北國際商業銀行匯款回條
    聯、遠東國際商業銀行匯款申請書（代收入傳票）、還款明細查詢單、台灣士林
    地方法院內湖簡易庭通知、貸款契約、本票、慶豐銀行南陽汽車貸款專用申請書
    、車輛動產抵押契約書、台灣士林地方法院函、台灣士林地方法院民事執行處囑
    託查封登記函、動產擔保交易動產抵押附條件買賣設定登記申請書等件遽論被告
    丁○○、己○○有自訴人所指之前揭犯行，不能證明被告丁○○、己○○犯罪，
    自應為其等無罪判決之諭知。
六、被告丁○○、己○○於審判期日經合法傳喚，無正當理由不到庭，本院認其等所
    犯均係應諭知無罪之案件，爰不待其等陳述逕行判決。
據上論斷，應依刑事訴訟法第三百四十三條、第三百零一條第一項、第三百零六條，
判決如主文。
中      華      民      國      九十二    年      七    月    三十      日
                                      臺灣臺北地方法院刑事第五庭
                                          法  官  黃  紹  紘
如不服本判決，應於判決送達後十日內，向本院提出上訴狀。
右正本證明與原本無異。
                                          書記官  劉  新  怡
中      華      民      國      九十二    年      七    月    三十      日


司法院資訊處製作；財團法人民間司法改革基金會備份。
